臺灣臺中地方法院臺中簡易庭民事判決
110年度中簡字第2479號
原      告  陳玲玲  
訴訟代理人  陳立婕律師
被      告  林筠庭  

上列當事人間請求遷讓房屋等事件，經本院於民國110年10月29
日言詞辯論終結，判決如下：
    主    文
被告應給付原告新臺幣602,425元，及自民國110年10月13日起至
清償日止，按年息百分之五計算之利息。
訴訟費用新臺幣6,610元，由被告負擔。
本判決得假執行。
    事 實 及 理 由
壹、程序事項
一、原告起訴聲明請求：「①被告應將門牌號碼台中市○○區○○街0
    0號4樓之5房屋(下稱系爭房屋)騰空遷讓返還原告。②被告應
    給付原告新臺幣（下同）186,000元，及自起訴狀送達之翌
    日起至清償日止按年息百分之五計算之利息。③被告應自起
    訴狀送達之翌日起至實際遷讓返還第1項所聲明之房屋予原
    告時止，按月給付原告82,000元。」；惟訴訟中被告即已遷
    出系爭房屋，且亦造成系爭房屋毀損未維修復，故為擴張聲
    明並變更聲明為：「被告應給付原告602,425元，及自起訴
    狀送達之翌日起至清償日止，按年息百分之5計算之利息。
    」；嗣又於民國110年10月29日言詞辯論期日當庭更正利息
    部分聲明為：「被告應給付原告602,425元，暨自110年10月
    13日起至清償日止，按年息百分之5計算之利息。」核原告
    前開訴之聲明之變更及擴張，於法並無不合，依民事訴訟法
    第255條第1項第3款規定，應予准許。
二、本件被告未於言詞辯論期日到場，核無民事訴訟法第386 條
    各款所列情形，爰依原告之聲請，由其一造辯論而為判決。
貳、實體事項　　
一、原告主張：
　㈠緣原告於民國109年7月10日將其所有之系爭房屋出租予被告
    使用，雙方約定租期為109年7月15日起至110年7月14日止，
    每月租金為82,000元，每月15日前給付，押金2個月（下稱
    系爭租約），惟被告自110年1月份起即未給付租金予原告，
    經原告多次催討，被告僅分次給付共60,000元，原告嗣以台
    中郵局第122號存證信函、台中向上郵局第198號存證信函，
    催討租金並終止系爭租約，嗣被告於110年7月19日日遷出系
    爭房屋，惟租金以及房屋損壞之修補費用迄今尚未給付予原
    告。爰依系爭租約、民法不當得利及侵權行為之法律關係提
    起本件訴訟。
　㈡茲就請求被告賠償項目及金額，說明如下：　
　⒈租金186,000元：110年1月起至系爭租約終止時即110年4月6
    日止，共計尚有3個月（110年1月、2月、 3月之租金，期間
    僅分次支付60,000元）總額為186,000元（計算式：82,000 
    元×3個月＝246,000元；246,000元－60,000元＝186,000 元）
    之租金未為給付。
　⒉相當於租金之不當得利246,000元：110年4月6日起至110年7
    月19日遷出，共計受有246,000元(計算式：82,000元×3個月
    ＝246,000元)相當於租金之不當得利。 
　⒊房屋毀損修繕支出334,425元：原告出租系爭房屋予被告時，
    系爭房屋內部與家具設備等均完好，惟被告遷出時房屋內部
    毀損嚴重、髒亂不堪，包含窗簾損壞、餐椅損壞、沙發損壞
    、房間門框損壞、客房牆面損壞、客廳進門牆面汙損、客廳
    進出陽台牆面汙損、鞋櫃損壞、書桌邊腳損壞、陽台髒亂未
    清、客廳地毯牆面多處鉤紗損壞、紗門紗面遺失、人造石髒
    汙等多處毀損髒亂，依據系爭租約第4條規定：「乙方應於
    契約終止或租約期滿時，將房屋恢復原狀並遷讓交還…｣，故
    原告據此向被告請求回復原狀之費用甚明。
　⒋又扣除押金164,000元，被告仍應給付予原告602,425元（計
    算式：766,425元－164,000元＝602,425元)。　　
　㈢並聲明：被告應給付原告602,425元，暨自110年10月13日起
    至清償日止，按年息百分之5計算之利息。
二、被告未於言詞辯論期日到場，亦未提出書狀作何聲明或陳述
    。
三、得心證之理由
  ㈠原告主張之上揭事實，業據其提出與其所述相符之房屋租賃
    契約書、台中郵局第122號存證信函、台中向上郵局第198號
    存證信函、家具毀損照片、系爭房屋毀損修繕請款單等件為
    憑（見本院卷第21-30頁、第85-119頁），被告已於相當時
    期受合法之通知，而於言詞辯論期日不到場，亦未提出任何
    準備書狀爭執，依民事訴訟法第436條第2項、第280條第3 
    項準用第1項之規定，視同自認，堪信原告主張之事實為真
    正。
　㈡按稱租賃者，謂當事人約定，一方以物租與他方使用收益，
    他方支付租金之契約；承租人應依約定日期，支付租金，民
    法第421條第1項、第439條前段定有明文。查原告主張系爭
    租約約定每月租金為82,000元，應於每月15日前給付，詎被
    告未繳交110年1月起至系爭租約終止時即110年4月6日止，
    總額為186,000元之租金（110年1月、2月、 3月之租金，期
    間僅分次支付60,000元）乙節，並提出房屋租賃契約書、台
    中郵局第122號存證信函、台中向上郵局第198號存證信函為
    證（本院卷第21-30頁），堪信原告此部分主張為真實，是
    原告請求被告給付積欠租金186,000元，應屬有據。
　㈡復按無法律上之原因而受利益，致他人受損害者，應返還其
    利益，民法第179條前段有明文規定；再按無權占有他人房
    屋，可能獲得相當於租金之利益，為社會通常之觀念（最高
    法院61年台上字第1695號判例意旨參見）。經查，被告自租
    約屆期後，即無合法使用系爭房屋之權源，其繼續使用系爭
    房屋即屬無權占有，則其無權占有原告所有之系爭房屋，且
    獲有相當於租金之不當得利，致原告受有無法使用收益系爭
    房屋之損害，而被告向原告租賃系爭房屋之租金為每月82,0
    00元，有原告所提出租賃契約書可稽（見本院卷第21頁）。
    從而，原告請求被告應自110年4月6日起至110年7月19日遷
    出，按月給付租金，共計246,000元(計算式：82,000元×3個
    月＝246,000元)，即屬正當，亦應准許。
  ㈢再按因故意或過失，不法侵害他人之權利者，負損害賠償責
    任。故意以背於善良風俗之方法，加損害於他人者亦同；負
    損害賠償責任者，除法律另有規定或契約另有訂定外，應回
    復他方損害發生前之原狀；債權人得請求支付回復原狀所必
    要之費用，以代回復原狀，民法第184條第1項、第213條第1
    項、第3項定有明文。及系爭租約第4條第4項約定：「乙方
    應於契約終止或租約期滿時，將房屋恢復原狀並遷讓交還…｣
    。查本件原告主張其出租系爭房屋予被告時，系爭房屋內部
    與家具設備等均完好，惟被告遷出時房屋內部毀損嚴重、髒
    亂不堪，包含窗簾損壞、餐椅損壞、沙發損壞、房間門框損
    壞、客房牆面損壞、客廳進門牆面汙損、客廳進出陽台牆面
    汙損、鞋櫃損壞、書桌邊腳損壞、陽台髒亂未清、客廳地毯
    牆面多處鉤紗損壞、紗門紗面遺失、人造石髒汙等多處毀損
    髒亂，原告為修復上揭損壞支出334,425元，並提出多張家
    俱毀損之照片及瑞元室內設計工程有限公司請款單為證（見
    本院卷第85-119頁），核與原告所述相符，堪信原告此部分
    主張為真實。則系爭房屋及家俱既遭被告破壞毀損，經原告
    自行裝修廠商修繕、估價，支出費用334,425元，原告依侵
    權行為及系爭租約之法律關係請求被告賠償334,425元，亦
    屬有據，併予准許。
　㈣又押租金之主要目的在於擔保承租人履行租賃債務，故租賃
    關係消滅後，承租人如有欠租或其他債務不履行時，其所交
    付之押租金，發生當然抵充之效力（最高法院104 年度台上
    字第1569號判決意旨參照）。經查，原告得請求之金額為76
    6,425元（計算式：186,000元＋246,000元＋334,425元＝766,4
    25元），業已論述如前，將其前已繳付之押金164,000元為
    抵充後，被告仍應給付予原告602,425元（計算式：766,425
    元－164,000元＝602,425元)，堪以認定。
  ㈤末按給付有確定期限者，債務人自期限屆滿時起，負遲延責
    任；給付無確定期限者，債務人於債權人得請求給付時，經
    其催告而未為給付，自受催告時起，負遲延責任。其經債權
    人起訴而送達訴狀，或依督促程序送達支付命令，或為其他
    相類之行為者，與催告有同一之效力，民法第229 條第1 項
    、第2 項分別定有明文。又按遲延之債務，以支付金錢為標
    的者，債權人得請求依法定利率計算之遲延利息。但約定利
    率較高者，仍從其約定利率；應付利息之債務，其利率未經
    約定，亦無法律可據者，週年利率為百分之5，民法第233條
    第1 項、第203 條亦分別明定。經查，系爭積欠租金債務以
    支付金錢為標的，未約定利率，而被告應於每月15日前給付
    租金，屬有確定期限之債，系爭租金為110年1月起至同年4
    月6日止之租金，至遲於同年4月15日均已屆給付期限，被告
    僅請求自110年10月13日起算之利息，自應准許；又不當得
    利及侵權行為損害賠償債權，核屬無確定期限之給付，既經
    原告提起本件民事訴訟，且民事擴張聲明暨訴之追加變更狀
    繕本於110年10月12日合法送達被告（送達證書見本院卷第1
    25頁），則原告請求被告自民事擴張聲明暨訴之追加變更狀
    繕本送達被告之翌日即110年10月13日起至清償日止，按週
    年利率百分之5計算之遲延利息，自無不合，應當准許。
四、綜上所述，原告依上開規定，請求被告給付602,425元，及
    自110年10月13日起至清償日止，按年息百分之5計算之利息
    ，為有理由，應予准許。
五、本件係就民事訴訟法第427條第1項訴訟適用簡易程序為被告
    敗訴之判決，爰依民事訴訟法第389條第1項第3 款規定，依
    職權宣告假執行。原告雖陳明請准宣告假執行，不過係促使
    本院發動職權為假執行之宣告，本院就原告此部分聲請無庸
    為准駁之諭知，附此敘明。
六、訴訟費用負擔之依據：民事訴訟法第78條。
中　　華　　民　　國　　110 　年　　11　　月　　30　　日
                      臺灣臺中地方法院臺中簡易庭
                                  法　官　張清洲
以上為正本係照原本作成。
如不服本判決，應於送達後20日內，向本院提出上訴狀並表明上
訴理由，如於本判決宣示後送達前提起上訴者，應於判決送達後
20日內補提上訴理由書（須附繕本）。如委任律師提起上訴者，
應一併繳納上訴審裁判費。
中　　華　　民　　國　　110 　年　　11　　月　　30　　日
                                  書記官  何惠文